【裁判字號】    89,判,2839
【裁判日期】    890929
【裁判案由】    商標註冊
【裁判全文】
最  高  行  政  法  院  判  決                  八十九年度判字第二八三九號
    原      告  美商．塞納邦公司
    代  表  人  甲○○○○○
    訴訟代理人  陳文郎律師
                劉法正律師
    被      告  經濟部智慧財產局
    代  表  人  陳明邦
右當事人間因商標註冊事件，原告不服行政院中華民國八十八年六月十日台八十八訴
字第二二九○九號再訴願決定，提起行政訴訟，本院判決如左：
    主  文
原告之訴駁回。
訴訟費用由原告負擔。
    事  實
緣原告於民國八十六年十二月二十四日以「MAKARA」商標（如附圖一），指定使用於
商品及服務分類表第三十類之調味用香料、肉桂商品申請註冊，被告機關經濟部中央
標準局（八十八年一月二十六日改制為經濟部智慧財產局）以其商標圖樣之「MAKARA
」與日商寶酒造股份有限公司申請在先之註冊第七九九四二號「TaKaRa」商標（如附
圖二）外文近似，且指定使用於同一或類似商品肉桂（粉）等調味品，乃依當時商標
法第三十六條之規定予以核駁，發給第0000000號商標核駁審定書。原告不服
，一再訴願，遞遭決定駁回，遂提起行政訴訟。茲摘兩造訴辯意旨於次：
原告起訴意旨略謂：一、本案主要之爭點乃在於系爭之「MAKARA」商標與該據以核駁
之註冊第七九九○四二號「TakaRa」商標，是否確屬構成近似。就此一部分原處分機
關及訴願、再訴願決定機關皆以相關二商標均係由六個外文字母所組成，且僅有起首
字母有Ｍ與Ｔ之差別，其餘之字母及排列均相同，不因其字母Ａ之大小寫，而可謂不
近似，故認定二者外觀相似，異時異地隔離觀察，有使消費者發生混同誤認之虞，應
屬近似之商標云云，而為二者構成近似之主要理由。然查此一認定之方式顯有嚴重之
違失。按所謂外觀近似，其評比之基礎自為「視覺」上之感受。大寫之英文字母「Ａ
」與小寫的英文字母「ａ」，在視覺之感受上根本就屬二完全不同之個體。任何人皆
可輕易分辨此二者，應屬無庸置辯者。至於不應以其為大寫或小寫而認係不同，係在
另一層次－即觀念是否相同時，所應考量者，原處分及一再訴願決定，強將二不同態
樣所應考量之因素，混而為一，實乃造成誤判之根本原因。是其所為之認定顯非允當
。二、再查商標圖樣是否構成近似，其認定之方式僅有三種－即外觀、讀音及觀念。
外觀係以人之視覺感受為主，是大小寫之差異性自應予以考量，已如前述。此二商標
雖均為六個外文字母所組成，然就整體之外觀而論，僅有「Ｋ」「Ｒ」二字母相同，
其他四個字母之外觀皆不相同，更何況起首之「Ｍ」與「Ｔ」更屬完全不同之典型，
是就外觀部分不得率為近似之認定，應極顯然，原處分等對於此一部分擅將考量觀念
之基準移植於此，自有指鹿為馬之失，於法自有未合。三、次就觀念部分而論：系爭
商標係屬一原創性甚高之自創標章與該引證商標係由日文「」即「寶」之讀音
以拼音式方式所組成者，早經原告於一、再訴願程序中迭次陳述，此一TaKaRa所欲表
彰者乃該商標所有人－日商．寶酒造股份有限公司。此與系爭商標為一無固定含意之
自創字所欲表達之涵義完全不同，是此二者在觀念上，亦無任何足資混淆之可能，其
非屬構成近似，自堪確認。四、末就讀音部分而論：「MAKARA」之讀音為「
」，而「TaKaRa」之讀音則係日文「」，二者分別顯然。「TaKaRa」既係以拼
音方式為組成之基礎，故在認知上其唱呼時之讀音自屬作為辨識之最重要基準。是類
此「馬」與「塔」之差異自不能完全不加考量。五、綜上所陳，此二商標就理論上而
言，無論在外觀、觀念及讀音均非屬構成近似。另再參酌原告曾一再舉出各種類似之
案例，並佐以美、加各國均得併存註冊之事實，自足證明原處分及一再訴願決定，均
難謂合法，爰特依法提起本訴等語。
被告答辯意旨略謂：按「二人以上於同一商品或類似商品以相同或近似之商標，各別
申請註冊時，應准最先申請者註冊」，為商標法第三十六條前段所明定。本件原告申
請註冊之「MAKARA」商標圖樣係由單純印刷體外文「MAKARA」所構成，此與據以核駁
之註冊第七九九○四二號「Ta' KaRa」商標圖樣上之外文「TaKaRa」相較，除字首「
Ｍ」與「Ｔ」之別外，其餘字母「Ａ（ａ）」、「ｋ」、「Ａ（ａ）」、「Ｒ」、「
Ａ（ａ）」排列均完全相同，異時異地隔離觀察或於倉促交易之際，難謂無使一般商
品購買人產生混同誤認之虞，應屬近似之商標，復均指定使用於同一或類似之肉桂（
粉）等調味品商品，自有首揭法條規定之適用。是本局依法核駁其註冊之申請，並無
不合等語。
    理  由
按「二人以上於同一商品或類似商品以相同或近似之商標，各別申請註冊時，應准最
先申請者註冊。」，為商標法第三十六條前段所規定；商標自註冊之日起由註冊人取
得專用權後，他人不得於同一商品以相同或近似之商標呈請註冊，而判斷商標之近似
與否，應隔離觀察其有無引起混同誤認之虞以為斷，本院二十七年判字第四十一號、
二十六年判字第四十八號、三十年判字第一號著有判例。又商標在外觀、觀念或讀音
方面有一近似者，即為近似之商標；商標圖樣上之外文字母相同、排列各異，或僅少
數字母不同，而外觀相似，有混同誤認之虞者，為外觀近似，亦有行政院台七十四經
字第一八○六八號函准修正備查之商標近似審查基準一及二之（七）可稽。本件原告
於民國八十六年十二月二十四日以「MAKARA」商標，指定使用於商品及服務分類表第
三十類之調味用香料、肉桂商品申請註冊，被告機關經濟部中央標準局（八十八年一
月二十六日改制為經濟部智慧財產局）以其商標圖樣之「MAKARA」與日商寶酒造股份
有限公司申請在先之註冊第七九九四二號「Takara」商標外文近似，且指定使用於同
一或類似商品肉桂（粉）等調味品，乃依商標法第三十六條之規定予以核駁，原告雖
以外文首重起首之字母，系爭商標圖樣與據以核駁之第七九九四二號商標圖樣雖有若
干字母相同，但起首字母M與T有別，且字母A 有大寫與小寫之分，極易區別而無混淆
之虞，二商標外文之觀念亦非屬近似云云，惟查原告申請之商標圖樣「MAKARA」與日
商寶酒造股份有限公司申請在先之第七九九四二號「TaKaRa」商標，兩商標圖樣皆單
純由六個外文字母組成，僅第一個字母M與T不同，其餘字母及排列相同，外觀近似，
異時異地隔離觀察，有使消費者發生混同誤認之虞，應屬近似之商標，自不因其字母
A 之大小寫而可謂為不近似，且指定使用於同一或類似之商品肉桂（粉）等調味品。
又系爭商標申請日期八十六年十二月二十四日，較據以核駁之第七九九四二號商標申
請日期為八十五年十月十四日為晚，被告機關以其有違審定時商標法第三十六條規定
，為駁回申請之審定，並無不當，又各國國情法制不同，審查之基準亦有異，原告訴
稱系爭商標與據以核駁商標於加拿大、美國均併存註冊，亦不足執為系爭商標應准註
冊之論據。一再訴願決定予以駁回，核無違誤，原告起訴意旨，非有理由，應予駁回
。
據上論結，本件原告之訴為無理由，爰依行政訴訟法施行法第二條、行政訴訟法第九
十八條第三項前段，判決如主文。
中    華    民    國     八十九      年      九      月    二十九       日
                    最 高 行 政 法 院  第 二 庭
                                審 判 長 法  官      陳  石  獅
                                         法  官      姜  仁  脩
                                         法  官      彭  鳳  至
                                         法  官      高  啟  燦
                                         法  官      黃  合  文
右  正  本  證  明  與  原  本  無  異
                                         法院書記官  王  福  瀛
中    華    民    國     八十九      年      十      月       二        日


司法院資訊處製作；財團法人民間司法改革基金會備份。
